臺灣嘉義地方法院民事判決
110年度嘉簡字第521號
原      告  李亞軒  
被      告  黃成文  
訴訟代理人  吳定曄  
上列當事人間因被告過失傷害案件，原告提起刑事附帶民事訴訟
請求侵權行為損害賠償事件，經本院刑事庭以110年度嘉交簡附
民字第42號裁定移送前來，本院於民國110年9月9日言詞辯論終
結，判決如下：
    主  文
被告應給付原告新臺幣20,490元。
原告其餘之訴駁回。
本判決原告勝訴部分得假執行。
    事實及理由
一、原告主張：被告於民國109年8月28日8時28分許，駕駛車牌
    號碼00-0000號自用小客車（下稱被告車輛），沿嘉義市西
    區世賢路三段道路由東往西方向行駛，行經嘉義市西區世賢
    路三段臺中榮民總醫院嘉義分院（下稱榮民醫院）前路口，
    欲左轉至榮民醫院時，原應注意駕駛人駕駛汽車，應遵守道
    路交通標誌、標線、號誌之指示，且應注意轉彎車應讓直行
    車先行，而當時被告所駕車輛雖處於彎道，然依當時天候晴
    、日間自然光線、柏油路面乾燥、無缺陷、無障礙物，客觀
    上並無不能注意之情形，仍疏未注意世賢路三段行向道路旁
    設有「前方路口禁止左轉」標誌，即貿然左轉，適有原告駕
    駛車牌號碼000-0000號自用小客車（下稱系爭車輛），沿世
    賢路三段道路由西往東方向行駛亦駛至前開路口，見狀閃避
    不及致2車相撞，原告因而受有右小腿挫傷、右肩挫傷合併
    續發性僵直、左肘深部擦傷2cm×3cm等傷害(下稱系爭事故) 
    。原告因此遭受身體健康、財產損害與精神上之痛苦及生活
    上之重大損害如下：⑴醫藥費用新臺幣（下同）67,000元：
    原告因系爭事故至榮民醫院就診及證書費用490元，並至陽
    明醫院住院就診，醫療費用67,287元，共計67,777元，原告
    僅請求67,000元。⑵無法工作之損失135,000元：原告原本於
    豐和實業有限公司工作擔任業務主任，月薪45,000元，因系
    爭傷害休養3個月無法工作，造成原告薪資損失135,000元（
    計算式：45,000×3＝135,000）。⑶精神慰撫金48,000元：原
    告平日身體健康，因系爭事故造成身體狀況無法工作，致生
    活起居重大不便，原告精神上備感痛苦，故請求48,000元精
    神慰撫金。爰依侵權行為之法律關係，提起本件訴訟。並聲
    明：被告應給付原告250,000元（計算式：67,000+135,000+
    48,000=250,000）。願供擔保，請准宣告假執行。
二、被告則以：被告僅同意榮民醫院490元之醫療費用，陽明醫
    院診斷證明書上所載「右肩挫傷合併續發性僵直」應屬舊傷
    ，被告不同意給付，又依照榮民醫院之診斷證明書僅記載右
    小腿擦傷疼痛，應不致影響工作，因此原告應無不能工作損
    失，又慰撫金之請求金額過高等語，並聲明：原告之訴駁回
    。
三、得心證之理由：
  ㈠原告主張被告駕駛被告車輛，沿嘉義市西區世賢路三段道路
    由東往西方向行駛，行經嘉義市西區世賢路三段榮民醫院前
    路口，欲左轉至榮民醫院時，原應注意駕駛人駕駛汽車，應
    遵守道路交通標誌、標線、號誌之指示，且應注意轉彎車應
    讓直行車先行，依當時天候晴、日間自然光線、柏油路面乾
    燥、無缺陷、無障礙物，並無不能注意之情事，仍疏未注意
    世賢路三段行向道路旁設有「前方路口禁止左轉」標誌，即
    貿然左轉，適有原告駕駛系爭車輛，沿世賢路三段道路由西
    往東方向行駛亦駛至前開路口，見狀閃避不及致2車相撞，
    原告因此受有傷害，而被告上開過失傷害行為，經本院刑事
    庭以110年度嘉交簡字第494號刑事判決判處有期徒刑3月確
    定，有該刑事判決書附卷，並經本院依職權調閱上開刑事卷
    宗查閱無訛，且為被告所不爭執，自堪信為真實。
  ㈡按因故意或過失，不法侵害他人之權利者，負損害賠償責任
    ；汽車、機車或其他非依軌道行駛之動力車輛，在使用中加
    損害於他人者，駕駛人應賠償因此所生之損害；不法侵害他
    人之身體、健康、名譽、自由、信用、隱私、貞操，或不法
    侵害其他人格法益而情節重大者，被害人雖非財產上之損害
    ，亦得請求賠償相當之金額，民法第184條第1項前段、第19
    1條之2前段、第195條第1項前段分別定有明文。汽車駕駛人
    應遵守道路交通標誌、標線、號誌之指示，道路交通安全規
    則第90條第1項定有明文。再按以侵權行為為原因，請求回
    復原狀或賠償損害者，應就其權利被侵害之事實負立證之責
    。且損害賠償之債，以有損害之發生及有責任原因之事實，
    並二者之間，有相當因果關係為成立要件。故損害賠償之債
    ，如不合於此項成立要件者，即難謂有損害賠償請求權存在
    。所謂相當因果關係，係指依經驗法則，綜合行為當時所存
    在之一切事實，為客觀之事後審查，認為在一般情形下，有
    此環境、有此行為之同一條件，均可發生同一之結果者，則
    該條件即為發生結果之相當條件，行為與結果即有相當之困
    果關係。反之，若在一般情形上，有此同一條件存在，而依
    客觀之審查，認為不必皆發生此結果者，則該條件與結果並
    不相當，不過為偶然之事實而已，其行為與結果間即無相當
    因果關係，不能僅以行為人就其行為有故意過失，即認該行
    為與損害間有相當因果關係（最高法院48年度台上字第481
    號、98年度台上字第673號判決意旨參照）。
　㈢本件被告未依道路交通安全規則，未遵守禁止左轉之標誌而
    違規左轉，致撞擊原告駕駛系爭車輛，導致原告受有傷害，
    自有過失。原告主張因系爭事故之發生而受有右小腿挫傷、
    右肩挫傷合併續發性僵直、左肘深部擦傷2cm×3cm，業據其
    提出陽明醫院住院費用帳單及診斷證明書、榮民醫院診斷證
    明書及門診收據為證（見本院卷第27至29、105至109頁），
    被告則否認前揭「右肩挫傷合併續發性僵直」之傷害係系爭
    事故所造成，抗辯陽明醫院診斷證明書上所載「右肩挫傷合
    併續發性僵直」應屬舊傷等語。經查，原告於警方製作交通
    事故談話紀錄表詢問雙方受傷人員及傷勢時，陳述「我腿受
    傷」（見警卷第9頁），調查筆錄記載「當時我手腳受傷（
    如榮民醫院診斷證明書）」（見警卷第7、14頁），本院函
    調原告於車禍發生後至榮民醫院、陽明醫院之就診病歷，原
    告於榮民醫院門診主訴「rt leg contusion right now（現
    右腿挫傷）」，臨床診斷「crush injury（車禍傷害）」，
    結果「No obvious displaced bone fracture noted in th
    is study報告檢查無明顯骨折」，原告再於同日至陽明醫院
    門診，主訴「右肩撞到牆壁後開始痠痛抬不高已經10天，今
    天因車禍右腳撞擊到車的方向盤導致痛麻不適，左肘深部擦
    傷2cm×3cm有滲液，故今至求診」，分別有榮民醫院110年8
    月13日中總嘉企字第1100003760號函附相關病歷及陽明醫院
    110年8月10日陽字第110080121號函文函覆相關病歷可參（
    見本院卷第119至130、71至97頁）。依上開卷證資料，原告
    於系爭事故發生前，已有右肩挫傷續發性僵直之舊傷存在，
    於系爭事故發生後，原告先至榮民醫院門診僅主訴右腿有不
    舒服疼痛，再至陽明醫院就診僅主訴因車禍導致右腳抽痛痠
    麻不適及左肘深度擦傷，並未表明右肩因該車禍有不適症狀
    ，故難認原告係因系爭事故導致前揭「右肩挫傷續發性僵直
    」之傷害。陽明醫院函文說明二雖記載「依病歷記載，原告
    右肩曾經撞到牆有症狀，但車禍後更嚴重」，但依該院檢附
    之上開病歷無從知悉原告「右肩挫傷合併續發性僵直」於系
    爭事故發生前、後之傷勢程度差異，並無客觀上科學數據可
    供檢驗是否有導致更加惡化之情形，原告本身就診時亦未提
    及右肩與車禍之關聯性，故本院無法確信前揭傷勢是否有因
    系爭事故加重症狀之情形，尚無從據此為有利於原告之認定
    。準此，原告因系爭事故之發生而受有右小腿挫傷、左肘深
    部擦傷2cm×3cm之傷害，堪以認定，其餘之「右肩挫傷合併
    續發性僵直」傷害並不能證明與系爭事故之發生具有相當因
    果關係。而原告所受前揭傷害與被告上開過失駕駛行為之發
    生具有相當因果關係，原告依據侵權行為之法律關係，請求
    被告賠償所受損害，自屬有據，茲就原告請求賠償之各項損
    害金額是否有理由，審酌如下：
  ⒈醫藥費用：原告主張因系爭事故至榮民醫院就診醫療費用490
    元，並至陽明醫院住院醫療費用66,510元，提出陽明醫院住
    院費用帳單及診斷證明書、榮民醫院診斷證明書及門診收據
    為證（見本院卷第27至29、105至109頁），其中榮民醫院門
    診費用490元，核屬原告受系爭傷害之必要醫療行為，則原
    告就醫療費用490元之請求，自應准許。至於原告在陽明醫
    院住院主要原因為右肩挫傷合併續發性僵直，難認與本件事
    故具有相當因果關係，故此部分住院醫療費用之請求，洵屬
    無據，不應准許。
  ⒉不能工作損失：原告主張在系爭事故發生前於豐和實業有限
    公司擔任業務主任，月薪45,000元，因系爭事故無法工作，
    受有3個月薪資損失135,000元等語，固據其提出在職證明、
    在職薪資證明為證（本院卷第23、25、135至137頁），並有
    豐和實業有限公司請假證明及在職薪資明細證明供參（本院
    卷第111、113頁），惟原告本人所提之在職薪資證明（本院
    卷第25頁）與該公司函文內容本身已有矛盾，是否確實受有
    薪資損失，已難遽信，又依陽明醫院之診斷證明書係針對原
    告「右肩挫傷合併續發性僵直」傷勢進行「住院行徒手關節
    授動手術治療」載明「宜休養3個月，不宜工作1個月」，而
    依本件卷證資料，無從認定原告因系爭事故受有「右肩挫傷
    合併續發性僵直」之傷害，已如前述，故原告主張因系爭事
    故而住院接受手術治療且無法工作3個月，尚難採信。此部
    分請求，即難認有據。
  ⒊精神慰撫金：按慰撫金之賠償須以人格權遭遇侵害，使精神
    上受有痛苦為必要，其核給之標準固與財產上損害之計算不
    同，然非不可斟酌雙方身分資力與加害程度，及其他各種情
    形核定相當之數額（最高法院51年台上字第223號判例意旨
    參照）。本件原告請求被告賠償精神慰撫金48,000元，本院
    審酌原告因系爭事故受有傷害，承受身體不適，自受有精神
    上之痛苦，參酌原告自陳國中畢業，從事業務主任跟送貨員
    ，月薪4萬5000元，經濟情況普通，及兩造身分、地位及財
    產資力（參兩造稅務電子閘門財產所得調件明細表）等一切
    情狀，認原告請求精神慰撫金48,000元稍嫌過高，核減為20
    ,000元，逾此數額之請求，不應准許。
  ⒋綜上，原告得向被告請求之損害賠償金額為20,490元（計算
    式：醫藥費用490元＋精神慰撫金20,000元＝20,490元）。逾
    此範圍之請求，於法無據，不應准許。
四、綜上所述，原告依侵權行為之法律關係，請求被告給付20,4
    90元為有理由，應予准許，逾此範圍部分之請求，則非有據
    ，應予駁回。
五、本件原告勝訴部分，係就民事訴訟法第427條訴訟適用簡易
    程序所為被告敗訴之判決，依同法第389條第1項第3款規定
    ，應依職權宣告假執行。原告雖陳明願供擔保請准宣告假執
    行，不過係促使本院發動職權為假執行之宣告，本院就原告
    此部分聲請無庸為准駁之諭知。
六、本件係原告提起刑事附帶民事訴訟，由刑事庭裁定移送本院
    民事簡易庭事件，免納裁判費，本件訴訟中亦未生其他訴訟
    費用，故無庸為訴訟費用額確定及諭知負擔，併予敘明。
中　　華　　民　　國　　110 　年　　9 　　月　　23　　日
                  臺灣嘉義地方法院嘉義簡易庭
                                  法　官　羅紫庭
以上正本係照原本作成。
如對本判決上訴，須於判決送達後20日內向本庭（嘉義市文化路
308之1號）提出上訴狀（均須按他造當事人之人數附繕本）。如
委任律師提起上訴者，應一併繳納上訴審裁判費。
中　　華　　民　　國　　110 　年　　9 　　月　　23　　日
                                  書記官  葉昱琳